【裁判字號】    97,抗,213
【裁判日期】    970430
【裁判案由】    發還擔保金
【裁判全文】
臺灣高等法院民事裁定                   97年度抗字第213號
    抗  告  人
    即債務  人  甲○○
上列抗告人因與相對人即債權人乙○○○間發還擔保金事件，對
於中華民國96年12月21日臺灣板橋地方法院96年度聲字第2385號
所為裁定提起抗告，本院裁定如下：
    主      文
抗告駁回。
抗告訴訟費用由抗告人負擔。
    理      由
一、相對人於原法院聲請意旨：伊與相對人間損害賠償事件，前
    遵原法院93年度裁全字第1772號裁定，提供新臺幣（下同）
    56萬元為擔保金後，聲請就抗告人之財產予以假扣押保全執
    行在案。茲因伊已撤回假扣押之執行程序，並以存證信函催
    告抗告人行使權利，抗告人亦提起請求賠償之訴訟，已經原
    法院96年度訴字第42號判決駁回抗告人之請求確定，有判決
    書及確定證明書可稽，可見抗告人並未因伊之假扣押而受有
    損害，是伊提供擔保之原因業已消滅，爰聲請發還擔保金等
    情。
二、原裁定准許相對人之聲請，係以：相對人已撤回假扣押之執
    行程序，並已於95 年9月15日定20日以上之期間寄發存證信
    函催告抗告人行使權利，惟抗告人 於95年9月19日收受信函
    後並未行使權利，與民事訴訟法第104條第1項第3 款規定相
    符，為其裁判之基礎。
三、本件抗告意旨略以：相對人於93年間經原法院93年度裁全字
    第1772號准許假扣押裁定，提存擔保金後聲請桃園地方法院
    以93年度執全字第640號假扣押執行程序， 對於抗告人坐落
    桃園縣蘆竹鄉○○○段頭前小段691地號、 應有部分一萬分
    之六八七五之土地實施假扣押查封登記。截至97年1月2日止
    ，抗告人之上開土地仍遭相對人假扣押中，有土地登記謄本
    可證，則抗告人權利受有損害仍在繼續中，並非無損害，原
    裁定准許發還擔保金，實有不當云云。
四、按民事訴訟法第104 條第1項第1款所謂「應供擔保之原因消
    滅」者，在釋明假扣押之原因而供擔保之場合，因其係為擔
    保債務人因假扣押所受之損害，故必待無損害發生，或債權
    人本案訴訟全部勝訴確定，或就債務人所生之損害已經賠償
    時，始得謂供擔保之原因消滅，最高法院53 年台抗字第279
    號判例著有明文。
五、查相對人向原法院聲請假扣押裁定獲准（該院93年度裁全字
    第1772 號），嗣於93年4月間提存56萬元為擔保金，並聲請
    就抗告人坐落桃園縣蘆竹鄉之上開土地為假扣押保全執行（
    桃園地方法院93 年度執全字第640號），有假扣押裁定、提
    存書可按（原法院卷第5-8 頁）。又相對人確於95年10月18
    日具狀向原法院撤回假扣押之保全執行程序，有相對人提出
    之撤回狀影本在卷（本院卷第16頁），該撤回狀影本之收狀
    章雖有不明，惟據本院查明原法院確於95年10月18日收到相
    對人之撤回狀明確，亦有原法院之收狀清單可稽（本院卷第
    32頁）。又相對人復於95年9月15 日寄發存證信函催告抗告
    人行使權利，抗告人於收受後即對相對人提起請求損害賠償
    之訴訟，已經原法院96年度訴字第42號判決駁回抗告人之訴
    確定在案等情，亦有存證信函、回執、上開民事判決及判決
    確定證明書附卷（原法院卷第10-20 頁）。堪認：抗告人並
    未因相對人之假扣押而受有損害，則依前開說明，應認相對
    人提供之擔保金原因業已消滅，則相對人依民事訴訟法第
    104條第1項第1 款規定聲請發還擔保金，洵屬有據，應予准
    許。
六、抗告人雖以：伊坐落桃園縣蘆竹鄉之土地現仍遭假扣押查封
    登記中，損害仍在繼續中，不應准許相對人領回擔保金云云
    。惟查抗告人所有坐落桃園縣蘆竹鄉之上開土地， 於93年3
    月16日先遭另一債權人謝美麗聲請為假扣押查封登記在案（
    桃園地方法院93 年度執全字第370號）在案，其後再經本件
    相對人、第三人陳鴻霖、留振村等人亦分別為假扣押保全執
    行之聲請，依序為桃園地方法院93年度執全字第640、641、
    682 號受理，因標的物相同，因而併入前開93年度執全字第
    370號案件一併處理。嗣另一債權人丙○○於95年10 月17日
    、債權人留振村於95年10月18日分別具狀向桃園地方法院撤
    回假扣押執行之聲請，亦經本院調取上開各卷宗查閱屬實。
    而相對人確已於95年10月18日撤回假扣押之執行，已如上述
    ，抗告人之所有上開土地尚有查封登記之註記，係因另尚有
    債權人陳鴻霖聲請假執行保全執行所致，與相對人無涉。抗
    告人認其因相對人聲請假扣押保全執行，致繼續受有查封土
    地之損害，容有誤解。雖原裁定准許發還擔保金之理由有所
    不同，惟結論並無二致，抗告人仍執陳詞，求予廢棄，為無
    理由，應予駁回。
七、據上論結：本件抗告為無理由，依民事訴訟法第495條之1第
    1項、第449條第1項、第2項、第95條、第78條，裁定如主文
    。
中    華    民    國    97    年    4    月     30    日
                  民事第一庭
                      審判長法  官  張耀彩
                            法  官  盧彥如
                            法  官  林金吾
正本係照原本作成。
本裁定除以適用法規顯有錯誤為理由，並經本院許可外，不得再
抗告。如提起再抗告，應於收受後10日內委任律師為訴訟代理人
向本院提出再抗告狀。並繳納再抗告費新台幣１千元。
中    華    民    國    97    年    4    月     30    日
                            書記官  張淑芳


司法院資訊處製作；財團法人民間司法改革基金會備份。
